【裁判字號】    98,交聲,1044
【裁判日期】    990226
【裁判案由】    聲明異議
【裁判全文】
臺灣臺南地方法院交通事件裁定        98年度交聲字第1044號
原處分機關  交通部公路總局嘉義區監理所麻豆監理站
異  議  人
即受處分人  甲○○
上列受處分人因違反道路交通管理處罰條例案件，對於交通部公
路總局嘉義區監理所麻豆監理站，民國98年8月4日所為之裁決處
分（處分案號：麻監裁罰字第裁75-M00000000號）聲明異議，本
院裁定如下：
      主  文
原處分撤銷。
甲○○不罰。
      理  由
一、原處分意旨略以：異議人甲○○駕駛車號3HG-880號重型機
    車，於民國98年4月12日18時15分許，在臺南縣佳里鎮○○
    路與進學路口處，因未依規定隨身攜帶駕駛執照，且未依標
    線及標誌指示採兩段式左轉，經臺南縣警察局佳里分局（下
    稱舉發機關）員警予以製單舉發，嗣原處分機關即交通部公
    路總局嘉義區監理所麻豆監理站，以異議人之違規事實明確
    ，乃依道路交通管理處罰條例第25條第3款、第48條第1項第
    2 款及第63條第1項第1款之規定，分別裁處異議人新臺幣（
    下同）600元及1,800元之罰鍰，加記違規點數1點等語。
二、異議意旨略以：上開路口並無明顯標線、標誌指示機車應兩
    段式左轉，且舉發員警曾稱待通知後再繳納罰款，異議人因
    天色昏暗而未詳閱舉發通知單，以致逾越應到案期間遭原處
    分機關處以罰鍰最高額，異議人實難甘服；另異議人係考領
    有自用小客車駕駛執照而越級駕駛重型機車之部分，已遭舉
    發機關員警以無照駕駛另案舉發，並遭原處分機關以麻監裁
    罰字第裁75-M00000000號裁決書，裁罰3,600元罰鍰；既原
    處分機關已裁罰異議人無照駕駛，本件再裁罰異議人未帶駕
    照，顯有矛盾等語，爰聲明異議，請求撤銷原處分。
三、按機器腳踏車行駛至交岔路口，其轉彎，應依標誌或標線之
    規定行駛；無標誌或標線者，於內側車道設有禁行機車標誌
    或標線者，應依兩段方式進行左轉，不得由內側或其他車道
    左轉，道路交通安全規則第99條第2項第1款定有明文。另按
    汽車駕駛人轉彎時，不依標誌、標線、號誌指示者，處600
    元以上1,800元以下之罰鍰，並加記違規點數1點，道路交通
    管理處罰條例第48條第1項第2款、第63條第1項第1款亦有明
    文。另按交通部90年9月28日（90）交路字第053752號函：
    「查依道路交通標誌標線號誌設置規則第65條規定，旨揭（
    禁制）標誌設於實施機慢車兩段左轉路口附近顯明之處，並
    配合劃設（指示）機慢車左轉待轉區標線，故依前開規定，
    設有該機慢車兩段左轉標誌之路口，應配合劃設機慢車左轉
    待轉區標線，方符合規定…」所示，機車應採用兩段式左轉
    之路口，如僅有設置道路交通標誌標線號誌設置規則第65條
    第1項之機慢車兩段左轉標誌「遵20」之標誌者，尚不足強
    制規範用路人均需採用兩段式左轉，仍須依道路交通標誌標
    線號誌設置規則第191條第1項、第2項規定劃設有機車待轉
    區設置方足。復按汽車駕駛人駕駛汽車未隨身攜帶駕駛執照
    者，處新臺幣300元以上600元以下罰鍰，並責令補辦登記、
    補照、換照或禁止駕駛，道路交通管理處罰條例第25條第3
    款亦有明文。末按一行為違反數個行政法上義務規定而應處
    罰鍰者，依法定罰鍰額最高之規定裁處。但裁處之額度，不
    得低於各該規定之罰鍰最低額，行政罰法第24條第1項定有
    明文。
四、本院審酌：
  (一)舉發機關以上揭事由舉發異議人，原處分機關據此分別裁處
    異議人600元及1,800元罰鍰，並加計違規點數1點之事實，
    有原處分機關麻監裁罰字第裁75-M00000000號裁決書及舉發
    機關南縣警交字第M00000000號舉發通知單等件在卷可考。
  (二)異議人自承「伊在臺南縣佳里鎮由東向西行經佳東路左轉被
    警察攔下」（本院卷第23頁背面），與證人即舉發員警劉廣
    新證稱：「本件是我舉發的，異議人有駕駛機車未依指示採
    兩段式左轉」等語相符（本院卷第23頁背面、第24頁正面）
    ，異議人駕駛機車未採兩段式左轉行駛乙節，已堪確定。惟
    違規路口於違規時尚無設置有兩段式左轉標誌，而於98年8
    月28日方裝置完成乙節，舉發機關98年12月16日南縣佳警五
    字第0980016512號函可稽（本院98年度交聲字第1402號卷第
    31頁），準此，故依前揭交通部函示，上揭路口既未裝設有
    機慢車兩段左轉標誌，自未達有規範機車駕駛人之強度，原
    處分機關就此裁罰異議人，顯與法齟齬。
  (三)另就道路交通管理處罰條例第25條第3款之「汽車駕駛人駕
    駛汽車未隨身攜帶駕駛執照」違規，僅規範考領有駕駛執照
    之人，未依道路交通安全規則第89條第1項第2款規定隨車攜
    帶駕駛執照，倘未考領有駕駛執照者，自應依無照駕駛之規
    定處置之。查本件異議人僅考領有自用小客車駕駛執照，卻
    違規駕駛重型機車乙節，業經原處分機關以麻監裁罰字第裁
    75-M00000000號裁決書裁罰3,600元罰鍰，雖異議人提出聲
    明異議，惟經本院查明上揭違規屬實，並以98年度交聲字第
    1042號交通事件裁定駁回其聲明異議確定在案。故此，異議
    人自始未考領有重型機車駕駛執照，本無從攜帶駕駛執照駕
    駛重型機車，原處分機關以異議人「未帶駕照」之違規而予
    以裁罰，與法實有矛盾。
  (四)綜上所述，異議人駕駛機車未依規定採二段式左轉之違規部
    分，因違規路口處未依法設置機慢車兩段左轉標誌，實不宜
    裁罰異議人。另異議人未曾考領有重型機車駕駛執照，本無
    該當「未帶駕照」違規之可能，原處分機關就此裁罰異議人
    ，顯屬認事用法之違誤。原處分機關以異議人該當上開二違
    規行為，分別裁罰異議人罰鍰600元及1,800元，並加記違規
    點數1點之裁決，與法難謂無悖，本院自應依法撤銷原裁定
    ，另為不罰之裁定，方屬適法。
五、據上論斷，應依道路交通案件處理辦法第20條前段，裁定如
    主文。
中    華    民    國    99    年    2    月    26     日
                  交通法庭   法  官  廖建彥
以上正本證明與原本無異。
如不服本裁定應於送達後5日內向本院提出抗告狀（應附繕本）
。
                             書記官  吳揆滿
中    華    民    國    99    年    2    月    26     日

司法院資訊處製作；財團法人民間司法改革基金會備份。
